臺灣高等法院刑事判決　　　　　　　　　　　　　　九十三年度上訴字第四五三號
　　上　訴　人
　　即　被　告　甲○○
右上訴人因違反毒品危害防制條例案件，不服臺灣基隆地方法院九十二年度訴字第四
九號，中華民國九十三年一月十四日第一審判決（起訴案號：臺灣基隆地方法院檢
察署九十二年度毒偵字第五六八號），提起上訴，本院判決如左：
    主  文
上訴駁回。
    事  實
一、甲○○曾因違反肅清煙毒條例、偽造文書及違反藥事法等案件，分別經本院八十
    五年上訴字第四○三二號判處有期徒刑三年二月、八十六年上易字第二一四四號
    判處有期徒刑四月及八十六年上訴字第一八五九號判處有期徒刑八月確定，嗣經
    本院八十六年度聲字第一五一五號裁定應執行有期徒刑三年十月確定入監執行，
    其間曾於於民國（下同）八十七年九月十七日獲假釋，嗣又撤銷假釋，入監服殘
    刑，於九十二年二月十三日執行完畢。甲○○另因施用毒品案件，經臺灣基隆地
    方法院八十八年度毒聲字第一三五四號裁定交付觀察、勒戒後，認有繼續施用毒
    品傾向，再經臺灣基隆地方法院八十八年度毒聲字第二六六五號裁定交付強制戒
    治，於戒治期滿後，由台灣基隆地方法院檢察署檢察官於八十九年十二月二十三
    日，以八十九年度戒毒偵字第一二七號為不起訴處分確定。詎甲○○仍不知悔改
    ，於九十二年六月十七日在基隆市○○街一四六號六樓住處，施用第一級毒品海
    洛因一次。甲○○更另行起意，於九十二年六月十七日，在上址住處，施用第二
    級毒品甲基安非他命一次。嗣於九十二年六月十八日凌晨一時許，甲○○在基隆
    市○○路六五六巷一一四號天德宮前為警查獲，並扣得其所有之第一級毒品海洛
    因一包（淨重Ｏ．三九公克，包裝重○‧二一公克）、第二級毒品甲基安非他命
    一包（毛重一．一公克）。
二、案經基隆市警察局第二分局報告台灣基隆地方法院檢察署檢察官偵查起訴。
    理  由
一、右開事實，業經上訴人被告甲○○自白不諱（見偵查卷六至八、三六背頁，原審
    卷六六、七二至七三頁，本院卷九十三年四月十三日審判筆錄五頁），且其為警
    查獲後，經警員採集其之尿液送檢驗結果，呈施用第一級毒品海洛因及第二級毒
    品甲基安非他命代謝後之嗎啡、甲基安非他命陽性反應乙節，有基隆市衛生局檢
    驗成績書一紙附卷可稽（見偵查卷四二頁），本案且有被告所有供施用之第一級
    毒品海洛因（淨重０‧三九公克）、第二級毒品甲基安非他命（毛重一‧一公克
    ）扣案可佐，該扣案之第一級毒品海洛因，並經法務部調查局鑑定屬實，亦有法
    務部調查局鑑定通知書一紙存卷足憑（見偵查卷四四頁），足認被告之自白與事
    實相符，本件事證明確，被告犯行堪以認定。
二、被告前因施用毒品案件，經臺灣基隆地方法院八十八年度毒聲字第一三五四號裁
    定交付觀察、勒戒後，認有繼續施用毒品傾向，再經臺灣基隆地方法院八十八年
    度毒聲字第二六六五號裁定交付強制戒治，於戒治期滿後，由臺灣基隆地方法院
    檢察署檢察官於八十九年十二月二十三日，以八十九年度戒毒偵字第一二七號為
    不起訴處分確定（見偵查卷四○頁），有刑案資料查註紀錄表、全國施用毒品案
    件紀錄表（見偵查卷三一、三三頁）、本院被告全國前案紀錄表附卷可稽。
三、按毒品危害防制條例於九十二年七月九日修正公布，自九十三年一月九日起施行
    （以下稱修正後毒品危害防制條例）。本案被告之犯罪時間在九十二年六月十七
    日，係在修正後毒品危害防制條例施行前所犯，依修正後毒品危害防制條例第三
    十五條第一項第三款之規定「於中華民國九十二年六月六日本條例修正施行前繫
    屬之施用毒品案件，於修正施行後，適用修正後之規定，並依下列方式處理：(三)
    、審判中之案件，由法院依修正後規定處理之」，同條第二項復規定「前項情形
    ，依修正前之規定有利於行為人者，適用最有利於行為人之法律」，惟無論修正
    前或修正後之毒品危害防制條例，就本案被告經一次強制戒治期滿由檢察官為不
    起訴處分確定後，五年內再犯施用毒品之犯行，均明定必須由檢察官提起公訴，
    亦即二者訴追條件並無不同，再者，修正前後有關施用第一級、第二級毒品罪之
    構成要件與刑度及沒收銷燬第一、二級毒品之規定並無二致（均規定在第十條第
    一項、第二項、第十八條第一項前段），易言之，適用修正後毒品危害防制條例
    第十條第一項、第二項、第十八條第一項前段之規定對被告並無不利之情事，故
    依上開修正後毒品危害防制條例第三十五條第一項第三款之規定，本案自應適用
    修正後毒品危害防制條例之規定論處。
四、核被告所為，係犯修正後毒品危害防制條例第十條第一項及第二項之施用第一級
    毒品罪及施用第二級毒品罪。被告持有第一級毒品海洛因及第二級毒品甲基安非
    他命之低度行為，分別為其施用第一級毒品及第二級毒品之高度行為所吸收，均
    不另論罪。被告所犯上開二罪間，犯意各別，罪名互異，應分論併罰。被告前曾
    因違反肅清煙毒條例、偽造文書及違反藥事法等案件，分別經本院八十五年上訴
    字第四○三二號判處有期徒刑三年二月、八十六年上易字第二一四四號判處有期
    徒刑四月及八十六年上訴字第一八五九號判處有期徒刑八月確定，嗣經本院八十
    六年度聲字第一五一五號裁定應執行有期徒刑三年十月確定入監服刑，其間曾於
    於八十七年九月十七日獲假釋，嗣又撤銷假釋，入監服殘刑，於九十二年二月十
    三日執行完畢，有本院被告全國前案紀錄表在卷可稽，其於受有期徒刑之執行完
    畢後，五年內再犯最重本刑為有期徒刑以上之本件二罪，為累犯，應依刑法第四
    十七條規定加重其刑。
五、原審審酌被告前因施用毒品送強制戒治，卻無法戒除，顯見被告自制能力甚差，
    易受外界影響，亟需較長時間與原有生活環境隔離，方足以斷絕施用毒品之傾向
    等一切情狀，適用修正後毒品危害防制條例第三十五條第一項第三款、第十條第
    一項、第二項，刑法第十一條前段、第四十七條、第五十一條第五款，就被告施
    用第一級毒品部分，判處有期徒刑七月；施用第二級毒品部分，判處有期徒刑五
    月，並定應執行刑為有期徒刑十一月，扣案之第一級毒品海洛因一包（淨重Ｏ．
    三九公克，包裝重○‧二一公克）、第二級毒品甲基安非他命一包（毛重一．一
    公克），均依修正後毒品危害防制條例第十八條第一項前段之規定宣告沒收銷燬
    之，經核並無不合，量刑亦稱妥適，被告上訴請求從輕量刑，並無理由，應予駁
    回。
六、檢察官移送併辦之臺灣基隆地方法院檢察署九十三年度毒偵字第五八五號併辦意
    旨略以：甲○○於九十三年三月三十日下午三時許採尿前之一日、四日前，在不
    詳地點施用第一級毒品、第二級毒品，為警於九十三年三月三十日下午三時許持
    搜索票，在基隆市○○街一四六號六樓搜索查獲，並在其背包內扣得第一級毒品
    海洛因二包（約毛重一‧五公克）、第二級毒品安非他命一包（約毛重○‧六公
    克）、注射筒八支，因認甲○○涉有毒品危害防制條例第十條第一項、第二項之
    罪嫌云云。另被告上訴指稱，本件與其所犯繫屬於臺灣臺中地方法院檢察署之違
    反毒品危害防制條例案件，有連續犯之關係，應由本院併案審判云云。惟查，臺
    灣臺中地方法院檢察署承辦之九十三年度毒偵字第一四六號被告甲○○違反毒品
    危害防制條例一案，被告係於九十三年一月七日往前回溯至二至三日內某時，在
    台中縣潭子鄉○○○○街三七巷二五號住處施用第一級毒品海洛因，距本案之犯
    罪時間相隔半年餘，難認被告係基於概括犯意所犯，該案與本案即無連續犯關係
    之可言，且該署檢察官認該案與本案無連續犯之關係，另行提起公訴，有臺灣臺
    中地方法院檢察署九十三年三月二十四日中檢守宙字九三毒偵一四六字第二○一
    八八號函及九十三年度毒偵字第一四六號起訴書附於本院卷可據，被告上訴辯稱
    該案與本件有連續犯之裁判上一罪關係，本院應予併案審理云云，自屬無可採。
    臺灣基隆地方法院檢察署移送併辦之九十三年度毒偵字第五八五號案件，被告係
    於九十三年三月三十日下午三時許採尿前之一日、四日前，在不詳地點施用第一
    級毒品、第二級毒品，距本件被告施用毒品之九十二年六月十七日，已有十個月
    之久，其間被告更於九十三年一月七日遭警查獲而送勒戒處所戒治三日，因新修
    正毒品危害防治條例修正通過始獲釋，亦據被告坦承在卷（見九十三年四月十三
    日審判筆錄六頁），足見被告所犯台灣基隆地方法院檢察署九十三年毒偵字第五
    八五號案所指犯行，應非基於連續其本件初發之意，與本件自無連續犯之關係，
    本院無從一併審理，應退還檢察官另行處理，併此敘明。
據上論斷，應依刑事訴訟法第三百六十八條，判決如主文。
本案經檢察官李進誠到庭執行職務。
中      華      民      國    九十三    年      四      月     二十七   日
                              臺灣高等法院刑事第三庭
                                  審判長法  官  張　連　財
                                        法  官  黃　金　富
                                        法  官  林　明　俊
右正本證明與原本無異。
施用第一級毒品部分如不服本判決應於收受送達後十日內向本院提出上訴書狀，其未
敘述上訴之理由者並得於提起上訴後十日內向本院補提理由書（均須按他造當事人之
人數附繕本）。
施用第二級毒品部分不得上訴。
                                        書記官  蕭　進　忠
中　　　華　　　民　　　國　　九十三　　年　　　四　　　月　　二十七　　日
附錄：本判決論罪科刑法條全文
毒品危害防制條例第十條：
施用第一級毒品者，處六月以上五年以下有期徒刑。
施用第二級毒品者，處三年以下有期徒刑。
